臺灣臺中地方法院刑事判決　　　　　　100年度交訴字第295號
公　訴　人　臺灣臺中地方法院檢察署檢察官
被　　　告　吳建銘
上列被告因肇事逃逸案件，經檢察官提起公訴（100 年度偵字第
8055號），被告於準備程序中就被訴事實為有罪之陳述，經告知
簡式審判程序之旨，並聽取公訴人、被告之意見後，由本院合議
庭裁定由受命法官獨任進行簡式審判程序，判決如下：
    主    文
吳建銘駕駛動力交通工具肇事，致人受傷而逃逸，處有期徒刑陸
月，如易科罰金，以新臺幣壹仟元折算壹日。
    犯罪事實
一、吳建銘於民國100 年1 月25日中午12時8 分許，駕駛車號13
    33-HU 號自小客車，沿臺中市○○區○○路2 段由惠中路往
    文心路方向行駛，行經西屯路150 之2 號附近時，原應注意
    汽車超車時，前行車減速靠邊或以手勢或亮右方向燈表示允
    讓後，後行車始得超越；超越時應顯示左方向燈並於前車左
    側保持半公尺以上之間隔超過，行至安全距離後，再顯示右
    方向燈駛入原行路線，而依當時天候晴、日間自然光線、柏
    油路面乾燥無缺陷亦無障礙物、視距良好等情狀，並無不能
    注意之情形，且依其智識能力亦無不能注意之情事，詎竟疏
    於注意斯時適有吳榮芬沿同向騎乘車號FCU-736 號重型機車
    而行駛於吳建銘之右前方，其既未獲吳榮芬之允讓，亦無保
    持半公尺以上之間隔，即貿然超越吳榮芬所騎乘之機車，因
    其所駕駛之自小客車右側車身倏然擦撞吳榮芬所騎乘重型機
    車之左側車身，致吳榮芬猝不及防而翻滾倒地，其所騎乘之
    機車亦先後撞及停放在該處路旁之盧國隆所有車號PKG-766
    號重型機車之右側車身，以及廖于芳所有車號3056-SJ 號自
    小客車之後車尾，吳榮芬並因而受有頭、背、腰及右大腿挫
    傷等傷勢（所涉過失傷害部分，業經吳榮芬撤回告訴，並由
    臺灣臺中地方法院檢察署檢察官於100 年6 月25日以100 年
    度偵字第8055號為不起訴處分，嗣因吳榮芬未聲明再議而確
    定）。詎吳建銘駕駛動力交通工具肇事致吳榮芬受有前揭之
    傷害後，竟未留在現場檢視吳榮芬之傷勢以協助送醫或報警
    ，亦未留下姓名、年籍、聯絡方式，隨即基於駕駛動力交通
    工具肇事致人受傷而逃逸之犯意，逕自駕駛上開自小客車逃
    離現場，而未採取任何救護行為或報警。嗣因現場民眾目睹
    肇事經過並記下車號報警處理，始循線查悉上情。
二、案經吳榮芬訴由臺中市政府警察局第六分局報告臺灣臺中地
    方法院檢察署檢察官偵查起訴。
    理    由
一、本件被告所犯者非為死刑、無期徒刑、最輕本刑為3 年以上
    有期徒刑之罪或高等法院管轄第一審案件，其於準備程序進
    行中，先就被訴事實為有罪之陳述，經告知其簡式審判程序
    之旨，並聽取公訴人、被告之意見後，本院合議庭依刑事訴
    訟法第273 條之1 第1 項之規定，裁定由受命法官獨任以簡
    式審判程序進行本案之審理，合先敘明。
二、得心證之理由：
(一)、上開犯罪事實，業據被告吳建銘於本院準備程序及審理中坦
    承不諱（見本院卷第22頁反面、第28頁反面），核與證人即
    被害人吳榮芬於警詢、偵訊中指訴之情節相符，已見所述不
    虛。再觀諸本院依職權所翻拍案發當時現場監視錄影光碟之
    彩色連續照片，亦清楚可見被害人雖因遭被告所駕車輛擦撞
    而反應不及翻滾倒地，且其所騎乘之機車亦先後撞及路旁車
    輛，但被告仍未下車留在現場檢視被害人之傷勢，並迅速逕
    自駕車離去。此外，並有臺中市政府警察局交通事故初步分
    析研判表、佳德中醫院診斷證明書、醫療費用證明單、道路
    交通事故現場圖、道路交通事故調查報告表(一)(二)、臺中市○
    ○○○○道路交通事故肇事逃逸追查表、臺中市警察局舉發
    違反道路交通管理事件通知單等在卷可稽，足認上開被告之
    自白及證人之指訴應屬實在可信。
(二)、至被告固一度辯稱：伊一直到警方找到伊時，才知道有與人
    發生事故云云。惟查，被告於本院審理時忽而供稱：伊以為
    自己有閃過被害人云云，忽而改稱：伊在案發當時並未確認
    是否有成功經過被害人之機車云云（見本院卷第27頁反面）
    ，就其於案發當時究有無確認是否順利超越被害人機車一情
    ，前後所述矛盾，已足啟人疑竇。其次，被告於警詢時既已
    坦言：伊行駛在西屯路快車道上要閃機車，對方機車離伊很
    近，就在伊右前車頭燈處等語在卷（見警卷第3 頁），則被
    告既已於超車時注意到在其右前方尚有機車行駛，衡情自當
    會更加特別注意其所駕駛車輛究否已順利超越被害人所騎乘
    之機車，此要不因被告有無合法考取駕照而有不同。詎被告
    竟當庭陳稱：伊於案發當時，並未確認有無成功通過被害人
    之機車，且在通過被害人機車後，也沒有注意到發生何事，
    就一直往前開云云（見本院卷第27頁反面至第28頁），實屬
    悖離常情極甚，更難為本院採信。抑有進者，依發生車禍當
    時狀況觀之，被害人遭擦撞後即已翻滾倒地，而其所騎乘之
    機車復先後追撞路旁車輛，車身嚴重裂損，且懸掛於車頭上
    之車籃亦扭曲變形，在在可見雙方發生事故情狀相當劇烈，
    彼此擦撞程度絕不輕微，任人均應可感知。此由徵諸被告於
    本院審理時亦坦言：伊在駕車超越被害人機車的過程中，確
    有感受到車身晃動之情形等語益明。是被告事後空言辯稱：
    案發當時不知自己肇事云云，顯屬畏罪卸責之詞，要無可信
    。
(三)、按刑法第185 條之4 之肇事致人死傷而逃逸罪，其立法目的
    在於促使駕駛人於肇事後，能對被害人即時救護，以減少傷
    亡，維護交通安全。是該罪之成立祇要行為人有駕駛動力交
    通工具肇事，致人死傷而逃逸之事實為已足（最高法院100
    年度台上字第2626號判決意旨參照）。本件被告吳建銘既已
    明知其駕車肇事，卻又在尚未確定被害人已獲得救護之前，
    逕自貿然駕車離去，其有肇事逃逸之犯行，洵堪認定，應依
    法論科。
三、核被告所為，係犯刑法第185 條之4 肇事逃逸罪。爰審酌被
    告駕駛車輛肇事後逃逸，對於告訴人之生命、身體及求償權
    之行使造成危害，然其犯後於本院審理中終能坦承犯行，尚
    見悔意，並考量被害人所受傷勢程度，及被告就肇事所涉過
    失傷害部分，已與被害人達成民事和解而經被害人撤回告訴
    ，兼衡被告犯罪之動機、目的、手段及其智識程度、生活狀
    況等一切情狀，量處如主文所示之刑，並諭知易科罰金之折
    算標準，以資懲儆。
據上論斷，應依刑事訴訟法第273 條之1 第1 項、第299 條第1
項前段，刑法第185條之4、第41條第1 項前段，判決如主文。
本案經檢察官周佩瑩到庭執行職務。
中    華    民    國   100    年    11    月    30    日
                  刑事第十七庭  法  官  呂綺珍
以上正本證明與原本無異。
如不服本判決應於收受送達後10日內向本院提出上訴書狀，並應
敘述具體理由；其未敘述上訴理由者，應於上訴期間屆滿後20日
內向本院補提理由書（均須按他造當事人之人數附繕本）「切勿
逕送上級法院」。
告訴人或被害人對於判決如有不服得具備理由請求檢察官上訴，
其上訴期間之計算，係以檢察官收受判決正本之日期為準。
                                書記官  黃英寬
中    華    民    國   100    年    11    月    30    日
附錄論罪科刑法條：
中華民國刑法第185條之4
（肇事遺棄罪）
駕駛動力交通工具肇事，致人死傷而逃逸者，處6 月以上5 年以
下有期徒刑。